【裁判字號】    98,易,472
【裁判日期】    981118
【裁判案由】    詐欺
【裁判全文】
臺灣桃園地方法院刑事判決               98年度易字第472號
公  訴  人  臺灣桃園地方法院檢察署檢察官
被      告  甲○○
上列被告因詐欺案件，經檢察官聲請以簡易判決處刑（臺灣桃園
地方法院檢察署97年度偵字第23080 號），本院認不宜以簡易判
決處刑，改依通常程序審理，判決如下：
    主  文
甲○○無罪。
    理  由
壹、本件聲請簡易判決處刑意旨略以：被告甲○○明知提供自己
    之金融帳戶資料予他人使用，可供他人用為財產犯罪之工具
    ，竟基於幫助詐欺之不確定故意，於民國97年9 月7 日前某
    日，在某不詳處所，將其申辦之花旗（臺灣）銀行中壢分行
    （下稱花旗銀行，前為華僑銀行）帳號00000000000000號帳
    戶交付予某姓名、年籍不詳之詐欺集團成員，嗣該詐欺集團
    成員意圖為自己不法之所有，以電話向乙○○佯稱其分期付
    款設定有誤，使乙○○陷於錯誤，而匯款新台幣（下同）13
    ,013元至甲○○前揭花旗銀行帳戶內，因認被告涉有刑法第
    30條第1 項前段、第339 條第1 項之幫助詐欺取財罪嫌等語
    。
貳、程序部分
一、按被告以外之人於審判外之陳述，雖不符前四條之規定，而
    經當事人於審判程序同意作為證據，法院審酌該言詞陳述或
    書面陳述作成時之情況，認為適當者，亦得為證據，刑事訴
    訟法第159 條之5 第1 項復有明定，本件證人即被害人乙○
    ○、證人蔡維玲於警詢所為之證述固屬被告以外之人於審判
    外之陳述，惟檢察官及被告於本院審理時悉表明同意援用該
    項證據方法，本院審酌並無證據顯示員警對之取證之過程存
    何不法、不當或應詢時各該證人之心理有遭致外力強制、壓
    抑之情事，因之，以之充為證據核屬適當，依前揭法條規定
    ，於警詢所為之證詞自有證據能力。
二、另本件認定事實所引用之卷內所有文書證據，檢察官及被告
    並未主張排除前開書證之證據能力，且迄於本院言詞辯論終
    結前均未表示異議，本院審酌前開書證並無證據證明係公務
    員違背法定程序所取得，亦無刑事訴訟法第159 條之4 之顯
    有不可信之情況，與不得作為證據之情形，本件認定事實所
    引用之卷內所有文書證據，亦均認為有證據能力。
、實體部分
一、按犯罪事實應依證據認定之，無證據不得認定犯罪事實；不
    能證明被告犯罪或其行為不罰者應諭知無罪之判決，刑事訴
    訟法第154 條第2 項、第301 條第1 項定有明文。又認定不
    利於被告之事實，須依積極證據，苟積極證據不足為不利於
    被告事實之認定時，即應為有利於被告之認定，更不必有何
    有利之證據；而事實之認定，應憑證據，如未能發現相當證
    據，或證據不足以證明，自不能以推測或擬制之方法，以為
    裁判基礎；另認定犯罪事實所憑之證據，雖不以直接證據為
    限，間接證據亦包括在內，然而無論直接或間接證據，其為
    訴訟上之證明，須於通常一般之人均不致有所懷疑，而得確
    信其為真實之程度者，始得據為有罪之認定，最高法院30年
    上字第816 號、40年臺上字第86號、76年臺上字第4986號著
    有判例可資參照。
二、本件聲請人認被告甲○○涉犯幫助詐欺取財罪嫌，無非係以
    ：(1)被告甲○○於警詢、偵查中供述前揭帳戶為伊所申辦之
    事實。(2)被害人乙○○於警詢及本院審理時指述遭詐騙並匯
    款至上開甲○○所有之花旗銀行中壢分行帳戶內之事實。(3)
    證人即花旗銀行襄理蔡維玲於警詢之證述。(4)被告甲○○前
    揭帳戶之開戶資料及交易明細等資料為其主要論據。
三、訊之被告甲○○固坦承上揭花旗銀行中壢分行帳戶為其所申
    辦乙節屬實，惟矢口否認有何幫助詐欺犯行，辯稱：伊並未
    曾交付帳戶資料予陌生人使用，亦不清楚為何有人會將款項
    匯入該花旗銀行帳戶內，且目前該帳戶之存摺與提款卡亦由
    伊保管之中等語。經查：
  (1)被害人乙○○遭詐騙集團以電話向伊佯稱其分期付款設定有
    誤，致使乙○○陷於錯誤，而匯款13,013元至甲○○前揭花
    旗銀行帳戶內等情，業經被害人乙○○於警詢及本院審理時
    證述明確（各見偵卷第7 、8 頁及本院98年11月4 日審判筆
    錄第3 至第5 頁），且有乙○○之匯款資料與交易明細等資
    料在卷足參，堪可認定。
  (2)惟細繹上開帳戶之存摺交易明細資料所記載被害人乙○○於
    97年9 月8 日所匯入之13,013元，迄未曾遭人提領使用，此
    有華僑銀行（即花旗銀行）活期儲蓄存款存摺1 份在卷足佐
    ，倘若詐騙集團確實已取得被告帳戶之提款卡與密碼，衡諸
    一般常情，均會將所詐得之財物旋即提領一空，又豈會任令
    所詐得之金錢未予領取，已有疑議，尚無法據此逕認被告有
    交付上開帳戶之提款卡與密碼之事實。又觀諸被害人乙○○
    係以ATM 轉帳之方式轉匯13,013元進入被告上開帳戶，未指
    出收款人之姓名，故亦難遽認詐騙集團有告知被害人乙○○
    該帳戶之持用人係被告甲○○，則是否詐騙集團有誤報該帳
    號資料之情況，即非全無可能，再稽該存摺之交易明細紀錄
    ，亦僅被害人乙○○所匯入之此筆款項，並無其他被害人匯
    款之情況，故亦難完全排除詐騙集團成員誤報帳號之可能性
    。至於公訴人雖以證人即花旗銀行襄理蔡維玲於警詢證述被
    告前往詢問該帳戶為何無法匯入、匯出資金之原因等情，而
    認為被告既未使用該帳戶，又豈會至銀行詢問之理，並因此
    認為被告應係知情等語。然被告就此辯稱：係其平日存提薪
    資所使用之郵局帳戶亦同遭列警示帳戶，方得悉上揭帳戶亦
    有同被列警示之情況，衡此與一般金融機構有連線通報警示
    帳戶之常情，並無相乖之處，且被告亦供稱其因欲辦理勞工
    紓困貸款，惟因伊在金融機構之帳戶遭凍結而無法辦理等情
    ，亦據被告提出該伊向台灣土地銀行北中壢分行勞保基金紓
    困貸款申請書收執聯附卷可憑，從而，亦難以被告嗣後前往
    花旗銀行查詢該帳戶遭凍結之情況，而認其事前已屬知情。
  (3)至證人乙○○於本院98年11月4 日審理時結稱：「（檢察官
    問）你有無跟對方再確認這數字號碼？（證人答）有，對方
    在我按確認之前，再問我覆誦這數字，經對方確認無誤後，
    我才按確認鍵，先出來兩三張單子，最後一張出來的單子才
    是交易明細。」等語，然依證人所證述之上開情詞，可認雙
    方就該組號碼之輸入並非順暢且篤定，以至於由ＡＴＭ所輸
    出之單張有二至三張，至最後一張方為交易明細，從而，究
    竟證人乙○○與該詐騙集團以電話所確認之該組數字，係否
    為詐騙集團原所欲加確認之號碼，仍非完全無疑，況且，如
    該詐騙集團可確認已詐得該款項，更當立即提領，豈會輕易
    放棄詐騙所得金額之理？故依證人乙○○之證詞，亦無法逕
    認該詐騙集團有取得被告上揭帳戶之金融卡與密碼等事實。
  (4)再者，被告於本院98年5 月6 日調查時當庭提出上揭帳戶之
    存摺、提款卡、印鑑章等資料，經本院當場檢視所提出之存
    摺、金融卡上面的帳號確為00000000000000號無訛後發還（
    見本院98年5 月6 日訊問筆錄第2 頁），再依花旗銀行中壢
    分行函覆檢察官所詢問之事項略以：該存戶甲○○君（帳號
    00000000000000號）於本行並無辦理掛失或補辦存摺、提款
    卡紀錄等詞（見偵卷第37頁），則被告既未曾補辦該金融卡
    ，復能提出現在仍由其所保管之該帳戶資料（含存摺與金融
    卡），而觀現今詐騙集團在買斷帳戶資料後，均企圖隱飾身
    分，避免遭查緝，衡情當不至於將所取得之資料再交還原申
    辦者之必要？益徵被告供述未出售或出借帳戶資料一情，洵
    非無稽。
  (5)綜合上述，本件尚無法完全排除詐騙集團有誤報帳戶資料之
    可能性，而依卷內證據，亦無法積極證明被告有提供詐騙集
    團該帳戶之金融卡與密碼，而被告雖遲延多日始向花旗銀行
    查詢此事，固為被告所不爭執，惟被告則供稱係因他事（下
    班後至廟裡煮飯），且不知嚴重性才會遲延前往銀行之時間
    ，就此，亦尚難推論被告已交付金融卡與密碼之情事而故為
    稽延之事實，從而，本件事證仍不足以確信被告有幫助詐欺
    之行為。此外，復查無其他積極證據足認被告有幫助詐欺取
    財犯行，自屬不能證明被告犯罪，揆諸首揭說明，應為被告
    無罪之諭知。
五、又按檢察官聲請簡易判決處刑之案件，經法院認為有第451
    條之1 第4 項但書規定之情形者，應適用通常程序審判之，
    刑事訴訟法第452 條定有明文。本件被告既應為無罪判決之
    諭知，本不得適用刑事訴訟法第七編所定之簡易程序對其為
    論罪科刑，而應依刑事訴訟法第452 條規定適用通常程序審
    判，因此，本院所為判決應按上揭規定，適用第一審通常程
    序所為之第一審通常程序判決，併此敘明。
據上論斷，應依刑事訴訟法第452條、第301條第1 項，判決如主
文。
本案經檢察官丁俊成到庭執行職務。
中    華    民    國    98    年    11    月    18    日
                  刑事第七庭  審判長法  官    蕭世昌
                                    法  官    蔡羽玄
                                    法  官    毛松廷
以上正本證明與原本無異。
如不服本判決，應於判決送達後10日內向本院提出上訴狀（應附
繕本）。
                                    書記官    林致群
中    華    民    國    98    年    11    月    18    日


司法院資訊處製作；財團法人民間司法改革基金會備份。
